【裁判字號】    92,上易,604
【裁判日期】    920417
【裁判案由】    傷害
【裁判全文】
臺灣高等法院刑事判決                          九十二年度上易字第六０四號
    上  訴  人  臺灣桃園地方法院檢察署檢察官
    被      告  乙○○
右上訴人因被告傷害案件，不服臺灣桃園地方法院九十一年易字第三七三號，中華民
國九十一年十二月三十一日第一審判決（起訴案號：臺灣桃園地方法院檢察署九十一
年偵字第一三一九號），提起上訴，本院判決如左：
    主  文
原判決撤銷。
乙○○共同傷害人之身體，處有期徒刑參月，如易科罰金，以參佰元折算壹日。
    事  實
一、乙○○（公訴人誤載為「蘇俊明」）與告訴人甲○○乃鄰居，於民國九十年九月
    三十日凌晨零時三十分許，被告因不滿告訴人指摘其與友人深夜喧嘩妨害公眾安
    寧，竟夥同不詳姓名年籍之友人，共五人，共同基於傷害人身體之犯意聯絡，至
    桃園縣楊梅鎮永寧里（公訴人誤載為「永康里」）民權街十二號告訴人住處，由
    被告以拖鞋及其他四人徒手毆打告訴人，致告訴人受有頭皮、左腹壁挫傷之傷害
    。
二、案經被害人甲○○訴由臺灣桃園地方法院檢察署檢察官偵查起訴。
    理  由
一、訊據被告乙○○不諱言於九十年九月三十日凌晨零時三十分許，因與友人在自家
    烤肉喧鬧，告訴人即鄰人甲○○指摘被告及其友人妨害公眾安寧，渠等先後前去
    告訴人家，其朋友有毆打告訴人成傷之事實，矢口否認有渠有何傷害犯行，辯稱
    ：渠無打人，那些朋友都是第一次到渠家來烤肉，找不到人，只知道他們在網路
    路上的名字，我不知道他們的真實姓名。」云云（見原審卷第二九頁、第四九頁
    、第五二頁，本院卷第十七頁、第十八頁、第二十頁、第三二頁）。惟查：
  (一)右揭事實業據告訴人甲○○指訴綦詳，並有診斷證明書一紙附卷可稽（見原審卷
    第二一頁）。被告偵查中於對當天與告訴人間，確有因被告及其友人過於喧鬧致
    告訴人不滿因而發生衝突一事坦承不諱，當看到二個朋友打人，打人後停留渠家
    烤肉約半小時離開（見偵查卷第六頁反面、第七頁）等語，惟於原審第一次訊問
    時卻稱：「我沒有與告訴人發生衝突。」、「當天我們烤肉到很晚，聽到隔壁有
    打架的聲音，於是我就走出去看，我看沒多久，那些人就跑光了。我是看到一群
    人在打架。」、「‧‧但我沒看到他們是在打何人。」云云（見原審卷第十頁）
    ，嗣後方承認那些進入告訴人家中吵鬧的是從被告家中出來的人，當天是在被告
    家中烤肉等語（見原審卷第四九頁）；復參本院於調查時訊問被告對於告訴人曾
    表示其與友人太吵一事是否知情時則稱：「當時我在看電視。」云云（見本院卷
    第十九頁），足見被告對原審及本院之訊問屢為避重就輕之答覆，前後亦多所矛
    盾，若非心虛顧忌刑罰加身，何需為閃爍之答辯。
  (二)被告於本院調查中復堅稱：「當天是有六個來我家烤肉，好像是有四個人過去打
    告訴人。這六個人都是我的朋友，但我認識其中二人，但這二人當天都沒有打人
    。打人的那四人，我見過他們二、三次，之前是與他們出去玩，當天則是第一次
    來我家，我們是透過網路的聊天室聊天認識的。」云云（見本院卷第十八頁），
    被告與其友人雖是透過網路聊天室認識，聊天室中每人均有虛擬之暱稱，惟此可
    由該提供聊天室的網路業者處查知聊天者真正身分，且被告既與該等友人共同出
    遊多次，進而邀其至家中烤肉作樂，交情自已非淺，則被告於歷次調查中所辯：
    「我找不到人。我只知道他們在網路上的名字，我們都是透過網路聯絡的。」、
    「這些人我沒有辦法找到。」云云（見原審卷第二九頁、第四九頁、第五二頁、
    本院卷第十七頁、第二十頁、第三二頁），足見被告迴護其他共犯之情灼明，且
    被告於本院調查中陳稱：「當天有喝酒，但沒有喝醉。我的朋友也是。」等語（
    見本院卷第二十頁）；倘如被告所辯，其未動手打人，亦無共同傷害之意，則被
    告與友人因不滿遭告訴人指摘，前往告訴人住處，為被告所是認已如上述，豈有
    見其友人動手毆打告訴人，未出面勸阻，仍站立在門口觀看，更推稱係其友人打
    人，卻堅不提供其友人姓名、年籍、資料以供查證之理？益徵其與友人有共同傷
    害之犯意聯絡甚明。
  (三)證人即告訴人之姊倪曉芬及告訴人之母鄭雪雖於原審調查中證稱：「我沒有看見
    我弟弟被打當時的情形。」、「‧‧我看到對方有四、五人，他們圍住我兒子，
    但我沒有注意看到他們有無動手打我兒子。當時我兒子好像是蹲在地上。」等語
    （見原審卷第三一頁、第三二頁），按事發當時已是深夜時分，且據證人即被告
    及告訴人鄰居古珊璟於原審調查中證稱：「因告訴人家中沒有開燈，視線昏暗，
    所以我看不清楚裡面到底是發生何事。」等語（見原審卷第四九頁），因被告等
    打人事出突然，為時甚短，且視線昏暗，雖告訴人之母、姊及鄰居古珊璟聽聞吵
    架聲後，外出查看時未親眼看到告訴人被打之情，亦無悖常理，則倪曉芬、鄭雪
    及古珊璟三人所為證言，實難採為被告確無毆打告訴人之有利證據。
  (四)被告於本院調查中辯稱：「況若我有打人，告訴人隔天就可以告我，為何這麼久
    才提出告訴。」云云，查告訴人於案發當時即向桃園縣警察局楊梅分局楊梅派出
    所報案，並於當天嗣後提出告訴，此經告訴人於原審調查中陳述明確（見原審卷
    第十二頁），並有該派出所九十年九月三十日第一一四五號呈報單附卷可稽（見
    原審卷第十七頁），告訴人於案發後即有告訴提起之意思，被告此部份所辯，容
    有誤會。況告訴乃論之罪，告訴人依法於告訴期間內告訴即可，尚無因於案發後
    提出告訴時間之久暫，而異其犯罪事實，甚至否認其真實性。
  (五)綜上所述，被告空言否認毆打告訴人顯係卸責之詞，不足採信，本件被告犯罪事
    證明確，犯行洵堪認定，自應依法論科。
二、核被告所為，係犯刑法第二百七十七條第一項之傷害罪。被告與數名已滿十八歲
    之不詳姓名、年籍之人共同毆打告訴人成傷，其等彼此間有犯意之聯絡及行為之
    分擔，應依共同正犯論處。原審未詳予研求，遽信被告所辯而為被告無罪之判決
    ，自嫌欠洽。公訴人上訴意旨，指摘原判決不當，為有理由，應由本院將原判決
    撤銷改判。爰審酌被告犯罪之動機、情節、所生損害、犯罪後又否認犯行，毫無
    悔意，且迄今未與被害人達成民事上和解，犯罪後態度不佳等一切情狀，判處如
    主文第二項所示之刑，並諭知如易科罰金以三百元折算一日之折算標準。
據上論斷，應依刑事訴訟法第三百六十九條第一項前段、第三百六十四條、第二百九
十九條第一項前段，刑法第二十八條、第二百七十七條第一項、第四十一條第一項前
段，罰金罰鍰提高標準條例第一條前段、第二條，判決如主文。
本案經檢察官陳維練到庭執行職務。
中      華      民      國    九十二    年      四      月     十七     日
                                  臺灣高等法院刑事第一庭
                                      審判長法  官  李  相  助
                                            法  官  黃  聰  明
                                            法  官  魏  新  國
右正本證明與原本無異。
不得上訴。
                                            書記官  賴  淑  真
中      華      民      國    九十二    年      四      月      十八    日
附錄：本案論罪科刑法條全文
中華民國刑法第二百七十七條第一項
傷害人之身體或健康者，處三年以下有期徒刑、拘役或一千元以下罰金。


司法院資訊處製作；財團法人民間司法改革基金會備份。
